臺灣高等法院臺中分院刑事判決　　 96年度上更(一)字第289號
上　訴　人　臺灣苗栗地方法院檢察署檢察官
上　訴　人
即　被　告　戊○○
選任辯護人　洪崇欽　律師
上列上訴人等因被告違反著作權法等案件，不服臺灣苗栗地方法
院九十五年度訴字第一二號中華民國九十五年五月三十日第一審
判決（起訴案號：臺灣苗栗地方法院檢察署九十四年度偵字第二
四一八、二七五六號），提起上訴，經最高法院第一次發回更審
，本院判決如下：
    主  文
原判決關於戊○○部分撤銷。
戊○○共同以犯意圖銷售而擅自以重製於光碟之方法侵害他人著
作財產權為常業，處有期徒刑壹年肆月；減為有期徒刑捌月。扣
案如附表一、二所示之物均沒收。
    事  實
一、戊○○係設於苗栗縣苗栗市○○路八三號「文龍遊樂器專賣
    店」及臺中縣豐原市○○街二七號之一「正大玩具專賣店」
    （原名為「國壬玩具專賣店」）之負責人，並於民國（下同
    ）九十四年一月間至六月初之間之某日起，至九十四年六月
    二十八日被警查獲下列犯行時止，以每月新台幣（下同）二
    萬元之代價雇用吳乾豪（業據原審法院判處有期徒刑八月，
    併科罰金新台幣二十萬元，緩刑三年確定）在苗栗縣苗栗市
    ○○街一○九號五樓之一之租屋處工作。戊○○明知：「
    ＳＥＧＡ　ＷＯＷ」商標圖樣，係日商「世雅股份有限公司
    」（以下簡稱為「世雅公司」）所有之商標；「ＰＳ」及
    「ＰＬＡＹＳＴＡＴＩＯＮ」商標圖樣，係日商「新力電腦
    娛樂股份有限公司」（以下簡稱為「新力公司」）所有之商
    標；「Ｋｏｅｉ」商標圖樣，係日商「光榮股份有限公司
    」（以下簡稱為「光榮公司」）所有之商標，「ＸＢＯＸ
    」之商標圖樣，業經美商「微軟公司」（下簡稱為「微軟公
    司」）所有之商標，並均已分別向前經濟部中央標準局（現
    已改制為經濟部智慧財產局）申請核准商標註冊登記，並指
    定使用於電腦、錄有電腦遊戲程式之卡帶、磁碟、光碟及卡
    匣等專用商品上，且均在專用期間內，均為享有商標專用權
    之商標圖樣，未經上開商標專用權人之同意或授權，不得於
    同一商品使用相同之註冊商標圖樣，亦不得將販賣該等商品
    ；又戊○○亦明知附表一編號１８至２２及附表二編號７、
    ８光碟所示之遊戲，均為上開公司或其他不詳遊戲製作公司
    擁有著作財產權之電腦程式著作物，分別對應於「世雅公司
    」之「ＤＣ」遊戲主機系統、「新力公司」之「ＰｌａｙＳ
    ｔａｔｉｏｎ」、「ＰｌａｙＳｔａｔｉｏｎ２」遊戲主機
    系統、及「微軟公司」之「ＸＢＯＸ」遊戲主機系統，非經
    著作權人之同意，不得擅自重製，亦不得將重製物予以散布
    。詎戊○○未獲得上述商標專用權人及著作財產權人之同意
    或授權，竟與吳乾豪共同基於銷售而擅自以重製於光碟之方
    法侵害他人之著作財產權為常業之意圖，並同時基於未得商
    標權人同意而於同一商品使用相同之註冊商標並進而販賣仿
    冒商標商品之概括犯意聯絡，自上述之九十四年一月底至六
    月初之間之某日起，共同以戊○○所有如附表一編號１至６
    、１３、１４所示之設備、物品，及其上網向不詳之人（同
    未獲得著作財產權人之同意或授權）所訂購之遊戲程式，並
    均以燒錄機燒錄重製於光碟之方法，而擅自重製如附表一編
    號１８至２２、附表二編號７、８所示之遊戲光碟（詳細片
    數因已有販賣部分故不詳），並又以掃描器掃瞄、彩色印表
    機列印遊戲封面、再以光碟套予以包裝後，分別拿至戊○○
    所經營之「文龍遊樂器專賣店」及「正大玩具專賣店」，並
    提供其所有如附表一編號７至１２、附表二編號１至５所示
    之盜版光碟目錄，供客人挑選後，以每片五十元（ＣＤ光碟
    片）或一百五十元（ＤＶＤ光碟片）之價格，將上開同時侵
    害他人著作財產權及商標專用權之ＣＤ光碟片與ＤＶＤ光碟
    片販售予不特定之顧客牟利，而以此散布之方式，侵害「世
    雅公司」、「新力公司」、「光榮公司」、「微軟公司」上
    開商標專用權，及上開公司與其他受我國著作權法保護之不
    詳姓名自然人或公司之著作財產權。
二、嗣至九十四年六月二十八日下午四時三十分許，為警持搜索
    票執行搜索，在「文龍遊樂器專賣店」及苗栗市○○街一○
    九號五樓之一當場扣得戊○○所有供上開侵害著作財產權及
    商標專用權犯行所用、所得之如附表一所示之物。後又於九
    十四年七月十五日上午十一時三十分許，再經警持搜索票在
    上開「正大玩具專賣店」扣得戊○○所有供上開侵害著作財
    產權及商標專用權犯行所用、所得之如附表二所示之物，而
    查獲上情。
三、案經被害人「新力公司」委由代理人己○○、乙○○及李世
    馨律師；臺灣「光榮公司」委由代理人丁○○、甲○○；「
    微軟公司」委由代理人郭慧雯、丙○○及洪慶順律師，訴由
    苗栗縣警察局苗栗分局報請臺灣苗栗地方法院檢察署檢察官
    偵查起訴。
    理  由
一、按被告以外之人於審判外之陳述，雖不符前4條之規定，而
    經當事人於審判程式同意作為證據，法院審酌該言詞陳述或
    書面陳述作成時之情況，認為適當者，亦得為證據。當事人
    、代理人或辯護人於法院調查證據時，知有第159條第1項不
    得為證據之情形，而未於言詞辯論終結前聲明異議者，視為
    有前項之同意。刑事訴訟法第159條之5定有明文。查被告及
    檢察官於言詞辯論終結前，對於卷內被告以外之人（含共同
    被告）之警詢筆錄等證據，均未聲明異議，應視為被告已同
    意以之作為證據，且經本院審酌後，認無不適當之情形，則
    本院調查之卷內證據均有證據能力，合先敘明。
二、訊據被告戊○○對於前揭違反著作權法等犯行坦承不諱，核
    與證人即被害人「新力公司」委任之代理人己○○、乙○○
    及李世馨律師、臺灣「光榮公司」委任之代理人丁○○、甲○○、「微軟公司」委任之代理人郭慧雯、丙○○、洪慶順
    、陳玉敏律師於偵查中指訴情節相符，並有相關權利證明文
    件附卷（見九十四年度偵字第二四一八號偵卷卷一第一四六
    至一五六頁、第一五七至一七四頁、第一八九至一九七頁，
    九十四年度偵字第二四一八號偵卷卷二第一一至一三頁、第
    一八至二五頁、第四七至七八頁、原審卷第八九至一三二頁
    ）、鑑視證明及「ＰＳ」、「ＰＬＡＹ　ＳＴＡＴＩＯＮ」
    之商標註冊證各一份、新力公司委由代理人己○○所出具之
    鑑定報告書一份、臺灣光榮公司委由代理人甲○○所提出之
    侵害清單（見九十四年度偵字第二七五六號偵卷第二六至三
    一頁、九十四年度偵字第二四一八號偵卷卷一第五○至六○
    頁）、扣押現場照片及現場會製圖（見九十四年度偵字第二
    七五六號偵卷第三二至三三頁、三六至三八頁、九十四年度
    偵字第二四一八號偵卷卷一第八九至九三頁、一一八至一三
    ○頁、一七六至一八八頁）、檢察官履勘現場筆錄及現場照
    片（見九十四年度偵字第二七五六號偵卷第四四至五一頁）
    、以及勘驗光碟軟體整理表及照片共四冊在卷可憑，及有搜
    索票、搜索扣押筆錄、扣押物品目錄及被告戊○○所有供本
    案犯行所用、所得之如附表一、二所示之扣押物品分別附卷
    及扣案可資佐證。另就被告戊○○承租苗栗縣苗栗市○○街
    一○九號五樓之一之房屋部分，亦據證人羅銘良於偵查中證
    述明確，且有證人羅銘良代為出面承租及代繳租金之房屋租
    賃契約影本一件及郵政劃撥儲金存款單五紙在卷可憑（見九
    十四年度偵字第二四一八號偵卷卷一第七八至八二頁、第一
    四○至一四五頁），被告之自白與事實相符，自得做為認定
    被告犯罪之依據。
三、修正前刑事法上所謂之常業犯，係指反覆以同種類之行為為
    目的之社會活動之職業性犯罪而言，至於犯罪所得之多寡，
    是否恃此犯罪為唯一謀生職業，均非所問。本件被告係「文
    龍遊樂器專賣店」及「正大玩具專賣店」之負責人，自九十
    四年一月底至六月初之間之某日起，以每月二萬元之代價僱
    用吳乾豪，共同以被告所有之設備、物品，及其上網向不詳
    之人所訂購之遊戲程式，並均以燒錄機燒錄重製於光碟之方
    法，而連續擅自重製遊戲光碟，並又以掃描器掃瞄、彩色印
    表機列印遊戲封面、再以光碟套予以包裝後，分別拿至被告
    所經營之「文龍遊樂器專賣店」及「正大玩具專賣店」，並
    提供其所有之盜版光碟目錄，供客人挑選後，以每片五十元
    （ＣＤ光碟片）或一百五十元（ＤＶＤ光碟片）之價格，連
    續將上開同時侵害他人著作財產權及商標專用權之ＣＤ光碟
    片與ＤＶＤ光碟片販售予不特定之顧客牟利，嗣至九十四年
    六月二十八日下午四時三十分許，為警在「文龍遊樂器專賣
    店」及苗栗市○○街一○九號五樓之一當場扣得被告所有如
    附表一所示之物。後又於九十四年七月十五日上午十一時三
    十分許，經警在「正大玩具專賣店」扣得上訴人所有如附表
    二所示之物等情，已見前述，被告既經營「文龍遊樂器專賣
    店」及「正大玩具專賣店」，且僱用員工負責燒錄販賣，而
    查扣之盜版光碟數量復超過一萬片以上，另依被告於偵查中
    之自白，平均每日營業額約一萬餘元（見第二四一八號偵查
    卷第一九、九九頁），足認被告係恃以維生、以之為業，選
    任辯護人稱：不構成常業犯云云，難以採信。
四、查刑法業以中華民國九十四年二月二日總統令修正公布，並
    自九十五年七月一日施行。被告行為後，其應適用之相關法
    律已有變更，茲就與本案適用有關之條文，比較說明如下：
  (一)常業犯
    被告行為後，著作權法第94條第1項常業犯之規定已公佈刪
    除，是被告犯後法律已有變更，而同法第91條第2項之罪，
    其法定本刑為6月以上5年以下有期徒刑，得併科新臺幣50
    萬元以上500萬元以下罰金；而修正刪除前之同法第94條第1
    項常業犯規定，其法定本刑為1年以上7年以下有期徒刑，得
    併科新臺幣30萬元以上300萬元以下罰金。本件被告所為違
    反著作權法部分構成常業犯，而其犯罪行為有多次，依新法
    各別多次論斷之結果（即數罪併罰），其刑度顯較修正刪除
    前之常業犯為重，經比較新舊法結果，應依刑法第2條第1項
    前段之規定，適用有利於被告之法律，即適用被告行為時之
    修正刪除前常業犯規定處罰。
  (二)連續犯
    被告行為後，原刑法第56條連續犯之規定，雖自95年7月1日
    起廢除，但被告上開迭次所犯商標法部分，其犯罪時間緊接
    ，犯罪構成要件相同，顯係基於概括之犯意反覆而為，本合
    於修正前刑法第56條連續犯之規定，雖依據修正前刑法第56
    條連續犯之規定，得加重其刑至二分之一，但如依據現行刑
    法，被告迭次所犯應予分論併罰，自以修正前刑法第56條連
    續犯之規定有利於被告，則依據刑法第2條第1項前段之規定
    ，被告上開所犯，自仍應依修正前刑法第56條連續犯之規定
    ，論以1罪並加重其刑。
  (三)法定刑中罰金刑
    刑法第三十三條第五款業經修正公布，修正後刑法第三十三
    條第五款規定「罰金：新臺幣一千元以上，以百元計算之」
    ，與修正前刑法第三十三條第五款規定「罰金：（銀元）一
    元以上」不同。比較新舊法結果，以修正前即行為時法較有
    利於被告，故依刑法第二條第一項前段規定。本案被告所犯
    商標法第八十一條第一款、第八十二條之罪，其法定刑罰金
    部分，自應適用行為時之法律即修正前刑法第三十三條第五
    款規定決定其罰金部分之法定刑。
  (四)牽連犯
    被告行為後，刑法第五十五條後段關於牽連犯之規定業已刪
    除，是被告犯後法律已有變更，而本件被告等於舊法時期所
    犯之商標法第八十一條第一款之使用仿冒商標罪及第八十二
    條販賣仿冒註冊商標罪，依新法應各別多次論斷之結果（即
    數罪併罰），其刑度顯較修正前應依刑法第五十五條後段之
    規定以從一重之處斷結果為重，經比較新舊法結果，應依刑
    法第二條第一項之規定，適用有利於被告之法律，即適用被
    告行為時之修正前刑法第五十五條牽連犯之規定從一重處斷
    。
  (五)想像競合犯
    被告犯罪時，刑法第五十五條規定：「一行為而觸犯數罪名
    者‧‧‧從一重處斷」，95年7月1日修正公布施行之刑法第
    五十五條規定：「一行為而觸犯數罪名者，從一重處斷。但
    不得科以較輕罪名所定最輕本刑以下之刑」，修正後關於但
    書之限制，為法理之明文化，非屬法律變更（最高法院95年
    第8次刑事庭會議參照）。
五、核被告所為，係犯著作權法第91條第3項、修正前同法第94
    條第1項意圖銷售而擅自以重製於光碟之方法侵害他人之著
    作財產權為常業罪及商標法第81條第1款、第82條之罪。被
    告明知為侵害著作權之光碟而散布之行為，已被意圖銷售而
    擅自以重製於光碟之方法侵害他人著作財產權之高度行為所
    吸收，不另論罪。被告先後多次違反商標法犯行，均時間緊
    接，各罪犯罪構成要件相同，顯均係基於概括之犯意反覆而
    為，均論以1罪；而所犯販賣仿冒商標商品罪與於同一商品
    使用相同之註冊商標罪，有手段目的之牽連犯關係；又所犯
    於同一商品使用相同之註冊商標罪與意圖銷售而重製盜版光
    碟為常業罪，係一行為觸犯數罪名之想像競合犯關係；從而
    ，自應從一重之修正前著作權法第94條第1項之意圖銷售而
    重製盜版光碟片為常業罪處斷。被告與吳乾豪就就上開犯行
    之實施，有犯意聯絡及行為分擔，均為共同正犯。
六、原審判決就被告所犯，予以論罪科刑，固非無見，惟原審判
    決就被告本件犯行未論以常業犯、未及為新舊法之比較及減
    刑條例之適用均有不當。本件重製之光碟數量高達1萬4千餘
    片，數量龐大，被告復未與告訴人為任何賠償之協議，被告
    上訴，認原審量刑過重，難認有據，檢察官上訴認原審量刑
    過輕為有理由，應由本院將被告部分予以撤銷改判。爰審酌
    上情、被告為貪圖私利而重製遊戲於光碟並予販賣之犯罪動
    機及侵害他人著作財產權及商標專用權之犯罪情節、重製之
    數量龐大，情節非輕、犯罪後大致坦承所犯等一切犯罪情狀
    ，量處及減處如主文所示之刑。扣案如附表一、二所示之物
    ，均應依據著作權法第九十八條之規定宣告沒收。
七、又，光碟片如已記載儲存表意人之意思或思想，藉機器或電
    腦之處理所顯示之聲音、影像或符號，足以為表示其用意之
    證明者，依刑法第220條第2項之規定，應認係準文書之一種
    。擅自重製他人之光碟片即所謂仿冒或盜版之光碟片，其外
    觀包裝雖無被害人公司名稱及授權生產文字，惟如該光碟片
    內已燒錄儲存被害人公司名稱及授權生產文字，藉機器或電
    腦之處理，螢幕會顯示被害人公司名稱及授權生產文字，足
    以生損害於公眾或他人，應認係偽造之準文書。至本件販賣
    仿冒之光碟片，是否成立刑法第216條之行使偽造文書罪，
    應以販賣者是否以偽作真之意思販賣？有無本於仿冒光碟內
    容之偽造準文書有所主張？是否足以生損害於公眾或他人？
    依販賣者主觀之意思及客觀之行為，以資審斷。查扣案盜版
    光碟片之價格約為50元及100元，與真品價格為1500元至200
    0元不等，相差近十數倍，足見被告不可能以盜版品作為真
    品販售；縱令光碟片內已燒錄儲存被害人公司名稱及授權生
    產文字，以價格上巨大差異，一般消費者，亦不會因此而誤
    以為真，應不構成偽造文書罪，併予敘明。
八、據上論斷，應依刑事訴訟法第369條第1項前段、第364條、
    第299條第1項前段，著作權法第91條第3項、第98條、修正
    前著作權法第94條第1項，商標法第81條第1款、第82條，刑
    法第2條第1項前段、第11條前段、第28條、修正前刑法第56
    條、修正前刑法第55條、刑法第55條，中華民國九十六年罪
    犯減刑條例第2條第1項第3款、第8條第1項，判決如主文。
本案經檢察官庚○○到庭執行職務。
中　　華　　民　　國　　96　　年　　10 　月　　 3　　日
            刑事第四庭    審判長法　官  洪  耀  宗
                                法　官  江  德  千
                                法　官  劉  登  俊
上列正本證明與原本無異。
如不服本判決應於收受送達後十日內向本院提出上訴書狀，其未
敘述上訴之理由者並得於提起上訴後十日內向本院補提理由書（
均須按他造當事人之人數附繕本）。
                                書記官  粘  銘  環
中　　華　　民　　國　　96　　年　　10　　月　　3 　　日
附表一：於文龍遊樂器專賣店及苗栗市○○街109號5樓之1所扣
        押之物
┌──┬───────┬──┬──┬───┐
│編號│品名          │單位│數量│所有人│
├──┼───────┼──┼──┼───┤
│1   │彩色列表機    │台  │2   │戊○○│
├──┼───────┼──┼──┼───┤
│2   │空白光碟      │片  │900 │戊○○│
├──┼───────┼──┼──┼───┤
│3   │掃描器        │台  │1   │戊○○│
├──┼───────┼──┼──┼───┤
│4   │電腦（含螢幕）│組  │1   │戊○○│
├──┼───────┼──┼──┼───┤
│5   │燒錄器（1對3）│台  │12  │戊○○│
├──┼───────┼──┼──┼───┤
│6   │燒錄器（1對1）│台  │1   │戊○○│
├──┼───────┼──┼──┼───┤
│7   │目錄PS2、CD   │本  │13  │戊○○│
├──┼───────┼──┼──┼───┤
│8   │目錄PS2、DVD  │本  │21  │戊○○│
├──┼───────┼──┼──┼───┤
│9   │目錄PS2特價本 │本  │1   │戊○○│
├──┼───────┼──┼──┼───┤
│10  │目錄PS        │本  │18  │戊○○│
├──┼───────┼──┼──┼───┤
│11  │目錄X-BOX     │本  │6   │戊○○│
├──┼───────┼──┼──┼───┤
│12  │目錄DC        │本  │8   │戊○○│
├──┼───────┼──┼──┼───┤
│13  │光碟套        │包  │7   │戊○○│
├──┼───────┼──┼──┼───┤
│14  │影印紙        │箱  │1   │戊○○│
├──┼───────┼──┼──┼───┤
│15  │帳冊          │本  │1   │戊○○│
├──┼───────┼──┼──┼───┤
│16  │自印之遊戲封面│張  │15  │戊○○│
├──┼───────┼──┼──┼───┤
│17  │裝光碟紙袋    │包  │1   │戊○○│
├──┼───────┼──┼──┼───┤
│18  │重製之PS遊戲光│片  │3270│戊○○│
│    │碟            │    │    │      │
├──┼───────┼──┼──┼───┤
│19  │重製之PS2 遊戲│片  │8830│戊○○│
│    │光碟          │    │    │      │
├──┼───────┼──┼──┼───┤
│20  │重製之光榮公司│片  │137 │戊○○│
│    │PS2 遊戲光碟  │    │    │      │
├──┼───────┼──┼──┼───┤
│21  │重製之DC遊戲光│片  │1550│戊○○│
│    │碟            │    │    │      │
├──┼───────┼──┼──┼───┤
│22  │重製之X-BOX 遊│片  │983 │戊○○│
│    │戲光碟        │    │    │      │
└──┴───────┴──┴──┴───┘
附表二：正大玩具專賣店所扣押之物
┌──┬─────────┬──┬──┬───┐
│編號│品名              │單位│數量│所有人│
├──┼─────────┼──┼──┼───┤
│1   │X-BOX DVD目錄     │本  │5   │戊○○│
├──┼─────────┼──┼──┼───┤
│2   │PS2 DVD目錄       │本  │19  │戊○○│
├──┼─────────┼──┼──┼───┤
│3   │PS2 DVD目錄特價本 │本  │1   │戊○○│
├──┼─────────┼──┼──┼───┤
│4   │PS2 CD目錄        │本  │9   │戊○○│
├──┼─────────┼──┼──┼───┤
│5   │PS目錄            │本  │20  │戊○○│
├──┼─────────┼──┼──┼───┤
│6   │遊戲自製封面      │張  │532 │戊○○│
├──┼─────────┼──┼──┼───┤
│7   │重製之PS2 遊戲光碟│片  │136 │戊○○│
├──┼─────────┼──┼──┼───┤
│8   │重製之PS遊戲光碟  │片  │8   │戊○○│
└──┴─────────┴──┴──┴───┘
